臺灣高等法院臺中分院刑事裁定
110年度聲字第1687號
上  訴  人  
即  被  告  張金樹
選任辯護人  簡文修律師（法扶律師）
上列聲請人即被告因違反毒品危害防制條例案件（本院110年度
上訴字第998號），聲請具保停止羈押，本院裁定如下：
    主  文
聲請駁回。
    理  由
一、聲請人即被告張金樹（下稱被告）聲請意旨略以：被告自警
    察局至地檢、地院均坦承犯行，並指認上手張永明，把聯絡
    手機號碼告知檢警，被告販賣第二級毒品是初犯，現在得知
    販賣甲基安非他命屬10年以上之重罪，心中非常惶恐，但錯
    已鑄成，只能接受法律之審判，且被告母親已82歲，得知被
    告犯罪後，因擔憂傷心而病倒住院治療，致使被告更加自責
    慚愧，決心戒毒，更不可能有販賣毒品之意圖。又被告有正
    當職業以賣菜和牛肉麵維持家計，並有固定住所，雖然犯重
    罪，也會按時出庭、準時報到服刑，絕不會再犯罪或逃亡，
    懇請法官給予被告一次機會，讓被告在家陪伴母親短暫時日
    ，並處理好家中事務，照料家母日後起居，好讓被告能安心
    服刑，亦請法官念在被告犯罪所得已繳國庫，被告亦是第一
    次販賣，悉心悔悟，恩准具保云云。　　
二、按羈押被告之目的，其本質在於確保訴訟程式得以順利進行
    ，或為確保證據之存在與真實、或為確保嗣後刑罰之執行，
    而對被告所實施剝奪其人身自由之強制處分。被告有無羈押
    之必要，法院僅須審查被告犯罪嫌疑是否重大、有無羈押原
    因、以及有無賴羈押以保全偵審或執行之必要，由法院就具
    體個案情節予以斟酌決定，如就客觀情事觀察，法院許可羈
    押之裁定或延長羈押之裁定，在目的與手段間之衡量並無明
    顯違反比例原則情形，即無違法或不當可言（最高法院46年
    度台抗字第6號判例參照），此乃法律所賦予法院之職權。
    是法院僅須在外觀上審查被告犯罪嫌疑是否重大，及有無賴
    此保全偵、審程式進行或執行而為此強制處分之必要，關於
    羈押原因之判斷，尚不適用訴訟上之嚴格證明原則，只需檢
    察官提出之證據在形式上足以證明被告犯罪嫌疑已足。次按
    司法院大法官釋字第665號就刑事訴訟法第101條第1項第3款
    規定之合憲解釋於理由中明載：「刑事訴訟法第101條第1項
    第3款規定之羈押，係因被告所犯為死刑、無期徒刑或最輕
    本刑為5年以上有期徒刑之罪者，其可預期判決之刑度既重
    ，該被告為規避刑罰之執行而妨礙追訴、審判程序進行之可
    能性增加，國家刑罰權有難以實現之危險，該規定旨在確保
    訴訟程序順利進行，使國家刑罰權得以實現，以維持重大之
    社會秩序及增進重大之公共利益，其目的洵屬正當。又基於
    憲法保障人民身體自由之意旨，被告犯上開條款之罪嫌疑重
    大者，仍應有相當理由認為其有逃亡、湮滅、偽造、變造證
    據或勾串共犯或證人等之虞，法院斟酌命該被告具保、責付
    或限制住居等侵害較小之手段，均不足以確保追訴、審判或
    執行程序之順利進行，始符合該條款規定，非予羈押，顯難
    進行追訴、審判或執行之要件，此際羈押乃為維持刑事司法
    權有效行使之最後必要手段，於此範圍內，尚未逾越憲法第
    23條規定之比例原則，符合本院釋字第392號、第653號、第
    654號解釋意旨，與憲法第8條保障人民身體自由及第16條保
    障人民訴訟權之意旨，尚無違背。」，可知其非宣告刑事訴
    訟法第101條第1項第3款之重罪羈押原因違憲，係要求附加
    考量被告除犯重罪之外，是否有相當理由認其有逃亡、湮滅
    、偽造、變造證據或勾串共犯或證人等之虞，依法條體系解
    釋，該等附加考量與單純考量同條第1項第1款、第2款之羈
    押原因仍有程度之不同，應予區別，否則不啻等同廢除同條
    第1項第3款之羈押原因。基此，伴同重罪羈押考量逃亡、湮
    滅、偽造、變造證據或勾串共犯或證人之虞，與單純考量有
    逃亡、湮滅、偽造、變造證據或勾串共犯或證人之虞之羈押
    原因，強度應有差異，即伴同重罪羈押考量之逃亡、湮滅、
    偽造、變造證據或勾串共犯或證人之虞，其理由強度未必足
    夠為單獨之羈押原因，然得以與重罪羈押之羈押原因互為相
    佐。
三、經查：
　㈠本件被告張金樹因違反毒品危害防制條例案件，經本院於民
    國110年5月18日訊問後，認其涉犯毒品危害防制條例第4條
    第2項之販賣第二級毒品罪、同條例第4條第2項、第6項之販
    賣第二級毒品未遂罪及藥事法第83條第1項轉讓禁藥罪等罪
    嫌疑重大，並有刑事訴訟法第101條第1項第3款之情形，非
    予羈押顯難進行審判，而裁定被告自110年5月18日執行羈押
    ，嗣因羈押期間即將屆滿，經本院於110年8月4日訊問後，
    認被告前述羈押原因仍然存在，有繼續羈押之必要，而裁定
    自110年8月18日起延長羈押2月在案，合先敘明。
　㈡按伴同重罪羈押予以考量之逃亡之虞，與單純成為羈押原因
    之逃亡之虞，其強度尚有差異，亦即伴同重罪羈押而考量是
    否有逃亡之虞，其理由強度可能未足以單獨成為羈押原因，
    然得以與重罪羈押之羈押原因互佐；另重罪常伴隨有逃亡、
    滅證之高度可能，係趨吉避凶、脫免刑責、不甘受罰之基本
    人性，倘一般正常之人，依其合理判斷，可認為該犯重罪，
    嫌疑重大之人具有逃亡或滅證之相當或然率存在，即已該當
    「相當理由」之認定標準，不以達到充分可信或確定程度為
    必要（最高法院100年度台抗字第246號裁定意旨參照）。本
    院審酌被告所犯販賣第二級毒品罪為法定最輕本刑5年以上
    有期徒刑之重罪，經核閱本案卷內事證，亦認被告犯罪嫌疑
    重大，販賣毒品之對象及次數均非單一，況被告經原審判處
    徒刑，並定應執行有期徒刑10年，倘日後判決經確定，勢必
    將面臨重刑之處罰，且被告亦曾因違反毒品危害防制條例、
    竊盜等案件，經臺灣臺中地方檢察署多次通缉在案之情節。
    是依一般合理之判斷，逃匿以規避審判程序進行及刑罰執行
    之可能性甚高，仍有相當理由認為被告有逃亡之虞，若命被
    告具保、責付或限制住居等侵害較小之手段，均不足以確保
    審判程序之順利進行。再參酌販賣毒品對社會治安及國人健
    康侵害甚鉅，權衡國家刑事司法權之有效行使、社會秩序及
    公共利益、被告人身自由之私益及防禦權受限制之程度，認
    被告於現階段之訴訟程序中，尚難有何羈押以外之方法代替
    之，為確保將來審判程序之順利進行及刑事執行之保全，亦
    衡諸比例原則及必要性原則，實認有繼續執行羈押之必要。
　㈢又羈押被告乃刑事訴訟上不得已之措施，法院於認定羈押被
    告之原因是否存在時，僅就被告是否犯罪嫌疑重大，有無刑
    事訴訟法第101條、第101條之1所定情形，及有無保全被告
    或證據使刑事訴訟程序順利進行之必要為審酌，至於被告配
    合偵審程序坦承犯行，乃被告犯罪後之態度良好問題，為事
    實審法院量刑審酌之範圍，與羈押原因存否無關，而被告個
    人及家庭狀況等因素，亦均非在斟酌之列。是聲請意旨所述
    個人家庭狀況乙節，並不影響其受羈押之原因及必要，核非
    屬羈押原因消滅之事由，與被告有無羈押必要性之法律判斷
    並無關涉，且非刑事訴訟法第114條法定停止羈押之事由。
四、綜上所述，本院審酌卷內所存各相關事證，認被告上開羈押
    原因仍屬存在，且有羈押之必要，並斟酌命被告具保、責付
    或限制住居之手段，尚不足以確保審判或執行程序之順利進
    行等情，自無從准予被告以羈押以外之方式替代之。此外，
    復查無刑事訴訟法第114條所定不得駁回具保聲請，或其他
    法定應停止羈押事由，從而，被告聲請具保停止羈押，自無
    理由，應予駁回。
五、據上論斷，應依刑事訴訟法第220條，裁定如主文。
中　　華　　民　　國　 110　　年　　 8　　月　  17  　日
            刑事第七庭   審判長法　官  梁  堯  銘
                               法　官  王  鏗  普
                               法　官  羅  國  鴻
以上正本證明與原本無異。
如不服本裁定，應於收受送達後5日內向本院提出抗告書狀（須
附繕本）。
                               書記官  吳  姁  穗 

中　　華　　民　　國　　110 　年　　8 　　月　　17　　日